最高法院刑事裁定　　　　　　　　　　111年度台抗字第455號
抗　告　人　錢迎財
 
 
代　理　人　李奇芳律師
上列抗告人因殺人未遂案件，不服臺灣高等法院高雄分院中華民
國111年1月28日駁回聲請再審及停止刑罰執行之裁定（110 年度
聲再字第158號），提起抗告，本院裁定如下：
    主  文
原裁定撤銷，由臺灣高等法院高雄分院更為裁定。
    理  由
一、本件抗告人錢迎財對於原審法院101年度上訴字第371號確定
    判決（下稱原確定判決）聲請再審並停止刑罰之執行，係以
    原確定判決之後，另案第二審法院囑託鑑定人藍錦龍就本件
    犯罪現場跡證進行鑑定，鑑定人於民國110 年6月8日出具之
    「犯罪現場重建鑑定報告」為新證據，主張此新證據與原確
    定判決已調查審酌之既存證據綜合判斷，足以動搖原確定判
    決所認定抗告人持酒瓶攻擊被害人林恭賢、林恭正事實之可
    能性，而以上開證據符合刑事訴訟法第420 條第1項第6款之
    規定為由，據以聲請再審。原裁定認定抗告人所提出之鑑定
    報告，無論係單獨或結合先前已經存在卷內之各項證據資料
    為評價，均不足以動搖原確定判決所認定事實之蓋然性，故
    難認有再審及停止刑罰執行之理由，乃依刑事訴訟法第 434
    條第1項規定，駁回其各該聲請。固非無見。
二、按刑事訴訟法第420 條第1項第6款關於新事實或新證據「確
    實性」之判斷方法，兼採「單獨評價」或「綜合評價」之體
    例。亦即，當新事實或新證據本身尚不足以單獨被評價為與
    原確定判決認定事實可能有不同之結論者，即應與原確定判
    決認定事實基礎之「既存證據」為綜合評價，以判斷有無動
    搖該原認定事實之蓋然性。又所謂既存證據，係指實際上確
    係存在，就該案卷宗不難考見，經原確定判決就其實質之證
    據價值加以判斷者而言，如為綜合評價之證據，與原卷內容
    顯不相符，即其資為判斷應否准予開始再審之準據，實際上
    並不存在，自難謂適法。本件原裁定理由六之㈣、㈤載敘：
    「聲請人錢迎財亦供稱：是我在反擊將酒瓶搶過來打到其中
    一位的頭部等語（見偵㈠卷第28頁）」、「（共同被告）王
    忠文於原審已供稱：我要翻供……我與錢迎財都有拿酒瓶打
    告訴人等語，核與前引聲請人錢迎財前揭於偵查中之自白相
    符，鑑定報告忽視聲請人錢迎財及王忠文前不利於己之供述
    」等旨，資為認定抗告人所執鑑定報告之新證據欠缺確實性
    之要件。然卷查，本件檢察官於99年12月16日訊問筆錄記載
    ：「（問：誰拿酒瓶敲林恭正的頭？）王忠文答：是我在反
    擊時出於自衛，我將林恭正的酒瓶搶過來，打到其中一位的
    頭。」「（問錢迎財：你打到誰？）我是用手反擊，我沒有
    拿酒瓶。」等內容（見偵㈠卷第27、28頁），可知本件偵查
    中坦認持酒瓶攻擊被害人者係王忠文，抗告人並未為相同之
    自白，其係堅稱僅徒手回擊，絕無持酒瓶攻擊被害人之情。
    原裁定以卷內所不存在之不利證據，予以綜合評價，判斷上
    開鑑定報告不足以動搖原確定判決認定抗告人持酒瓶攻擊被
    害人事實之蓋然性，資為其駁回抗告人再審聲請之理由之一
    ，自難謂適法。抗告意旨執以指摘，為有理由，應將原裁定
    撤銷，由原審法院更為適法之裁定。
據上論結，應依刑事訴訟法第413條前段，裁定如主文。
中    華    民    國   111    年    4     月    20    日
                  刑事第九庭審判長法  官  何  菁  莪  
                                  法  官  朱  瑞  娟  
                                  法  官  劉  興  浪  
                                  法  官  高  玉  舜  
                                  法  官  何  信  慶  
本件正本證明與原本無異
                                  書記官
中    華    民    國   111    年    4     月    26    日